【裁判字號】    97,訴,3842
【裁判日期】    980610
【裁判案由】    殺人未遂
【裁判全文】
臺灣板橋地方法院刑事判決              97年度訴字第3842號
公  訴  人  臺灣板橋地方法院檢察署檢察官
被      告  丙○○
選任辯護人  許巍騰律師
被      告  乙○○
選任辯護人  張文寬律師
被      告  丁○○
選任辯護人  許巍騰律師
被      告  甲○○
選任辯護人  謝良駿律師
            李銘洲律師
被      告  庚○○
指定辯護人  本院公設辯護人  壬○○
上列被告因殺人未遂案件，經檢察官提起公訴（九十七年度偵字
第九九三六、二二一二四號），本院判決如下：
    主  文
丙○○共同傷害人之身體，累犯，處有期徒刑捌月。
乙○○、丁○○、甲○○共同傷害人之身體，各處有期徒刑陸月
，如易科罰金，均以新臺幣壹仟元折算壹日。
庚○○共同傷害人之身體，累犯，處有期徒刑柒月。
    事  實
一、丙○○前因違反廢棄物清理法案件，經臺灣苗栗地方法院以
    八十九年度訴字第一四九號判處有期徒刑一年、緩刑三年確
    定，嗣經撤銷緩刑；又因違反廢棄物清理法案件，經臺灣高
    等法院以九十一年度上訴字第一三四一號判處有期徒刑一年
    二月確定，嗣經臺灣高等法院以九十三年度聲字第四九六號
    裁定定其應執行有期徒刑二年一月確定，於民國九十四年十
    一月十六日假釋出監交付保護管束，至九十五年三月十七日
    因假釋期滿未經撤銷而視為執行完畢。庚○○曾因過失致人
    於死案件，經臺灣高等法院以九十二年度交上易字第五一四
    號判處有期徒刑九月確定，於九十四年一月十六日縮刑期滿
    執行完畢。均竟不知悔改，其二人與丁○○（丙○○之弟）
    、乙○○、甲○○及其餘真實姓名年籍不詳之成年男子三人
    共八人，於九十七年一月二十二日凌晨（起訴書誤載為下午
    ）一時五十分許，在子○所經營位於臺北縣土城市○○路○
    段三二五號「來來餐廳」二樓A3包廂飲酒消費，期間丙○○
    要求該店內陪同飲酒之女服務生己○○出場性交易，惟為己○○所拒。丙○○為此不滿，先砸毀該包廂內之液晶電視等
    設備（毀損部分未據告訴），己○○見狀欲起立離去，復遭
    丙○○等人壓頭不准其離去，並由丙○○向隨行友人表明係
    遭己○○拒絕出場。丙○○、庚○○、乙○○、丁○○、甲○○及其餘三名成年男子等八人竟基於傷害人之身體之犯意
    聯絡，出拳毆打己○○頭部、太陽穴等處並一起圍毆之。同
    包廂內另一陪同飲酒之女服務生癸○○見狀即質疑何以毆打
    己○○，亦遭丙○○等八人圍毆，其間，並有人揚言「打給
    他們死」等語，亦有人以酒瓶砸向癸○○頭部，店內廚房人
    員戊○○於該時進入該包廂排解，亦遭丙○○等八人毆打成
    傷（此部分涉嫌傷害罪部分未據戊○○提出告訴），因而致
    己○○受有腦震盪、左頸挫傷、雙下肢多處擦傷之傷害、癸○○受有左胸、左眼、左背部及頭部多處挫傷之傷害。丙○○等八人於毆打己○○、癸○○二人告一段落後步出該包廂
    ，癸○○旋告知戊○○將該包廂門反鎖。惟丙○○等八人復
    自外面取得乾粉滅火器，並以之撞擊包廂門而欲進入包廂內
    。戊○○、己○○唯恐丙○○等八人如再進入該包廂即再將
    遭毆打，遂陸續自上揭二樓包廂跳樓逃離（起訴書誤認亦有
    癸○○跳樓），丙○○等八人聽聞該包廂內之人已跳樓逃離
    ，遂放棄進入該包廂內，而將該包廂外之物件恣意翻動及噴
    灑滅火器乾粉後才離去（起訴書誤認丙○○等人入包廂內後
    ，即開啟乾粉滅火器噴向包廂內部），己○○亦因此一自行
    跳樓逃離行為而受有左小腿撕裂傷，其後再因此一傷害事故
    而衍生精神官能性憂鬱症、癸○○亦因此一傷害事故而衍生
    長期性創傷後壓力疾患。
二、案經己○○、癸○○訴由臺北縣政府警察局土城分局報告臺
    灣板橋地方法院檢察署檢察官偵查起訴。
    理  由
壹、程序事項：
一、按被告以外之人，於審判外之陳述，並不排除刑事訴訟法第
    一百五十九條之一至之四中傳聞法則例外之情形，是如證人
    於警詢中之陳述，雖係審判外之陳述，然於法院審理中，如
    已賦予被告對於證人之對質詰問權，如認證人於警詢中之陳
    述，顯與渠於法院審理中居於證人地位而經公訴人、被告及
    其選任辯護人所為之交互詰問之陳述有所不符時，於可認證
    人於警詢中所為之陳述，顯具有較為可信之特別情況時，且
    為證明犯罪事實存否所必要者，依刑事訴訟法第一百五十九
    條之二規定，仍應認證人於警詢中所為之陳述，具有證據能
    力，而可由法院依經驗法則及論理法則來採為認定犯罪事實
    存否之依據。又按被告以外之人於審判外向法官所為之陳述
    ，得為證據。被告以外之人於偵查中向檢察官所為之陳述，
    除顯有不可信之情況者外，得為證據，刑事訴訟法第一百五
    十九條之一亦定有明文。準此，本件被告丙○○、乙○○、
    庚○○、證人子○於本院審理中，本院已依被告丙○○等五
    人及渠等之選任、指定辯護人之聲請，傳喚被告丙○○、乙○○、庚○○、證人子○居於證人地位接受交互詰問，已賦
    予被告丙○○等五人對質詰問權。而本院認為證人子○於警
    詢及偵查中所述與其於本院審理中所述均大致相符，亦別無
    不可信之特別情況，被告丙○○、乙○○於本院準備程序中
    向受命法官所為之部分陳述亦具有可信之情況（詳如後述）
    ，被告庚○○於警詢中所為之部分陳述具有較為可信之特別
    情況，且均為證明本件被告丙○○等五人所涉傷害犯罪事實
    存否所必要，自應具有證據能力，而可由本院採為認定本件
    犯罪事實之依據。另證人辛○○、戊○○雖經本院合法傳喚
    無正當理由未到庭，惟其二人於偵查中向檢察官所為之陳述
    ，既經具結，且又無任何不正方法取供情事，堪認乃屬出於
    其二人於自由意志下所為之任意性陳述，並無顯有不可信之
    情況，且為證明本件被告丙○○等五人所涉傷害犯罪事實存
    否所必要，自應具有證據能力，而可由本院採為認定本件犯
    罪事實之依據。
二、本件認定犯罪事實所引用之本件卷內所有卷證資料（含文書
    證據等證據），並無證據證明係公務員違背法定程序所取得
    ，被告丙○○等五人及渠等之選任、指定辯護人於本院審理
    終結前就卷內所有之卷證資料之證據能力均表示無意見，且
    卷內之文書證據，亦無刑事訴訟法第一百五十九條之四之顯
    有不可信之情況與不得作為證據之情形，則依刑事訴訟法第
    一百五十九條之五之規定，本件認定犯罪事實所引用之本件
    卷證所有文書證據等證據，均有證據能力。
貳、實體事項：
一、查告訴人己○○因拒絕與被告丙○○出場，遂遭含被告丙○○等在場八人出拳毆打其頭部、太陽穴等處並一起圍毆之。
    另一告訴人癸○○見狀即質疑何以毆打告訴人己○○，亦遭
    含被告丙○○等八人圍毆，其間，該在場八人中有人揚言「
    打給他們死」等語，並以酒瓶砸向告訴人癸○○頭部，店內
    廚房人員即證人戊○○於該時進入該包廂排解，亦遭被告丙○○等八人毆打成傷，告訴人己○○因此受有腦震盪、左頸
    挫傷、雙下肢多處擦傷之傷害、告訴人癸○○因此受有左胸
    、左眼、左背部及頭部多處挫傷之傷害。且當時在場圍毆告
    訴人己○○、癸○○二人之被告丙○○等在場八人均無一人
    勸架，而係紛紛加入圍毆，僅有其他服務生拉著被告丙○○
    等人勸說不要打。待被告丙○○等八人於毆打告訴人己○○
    、癸○○二人告一段落後步出該包廂，告訴人癸○○旋告知
    證人戊○○將該包廂門反鎖。惟被告丙○○等八人復自外面
    取得乾粉滅火器，並以之撞擊包廂門而欲進入包廂內。證人
    戊○○、告訴人己○○唯恐被告丙○○等八人如再進入該包
    廂即再將遭毆打，遂陸續自上揭二樓包廂跳樓逃離，被告丙○○等八人聽聞該包廂內之人已跳樓逃離，遂放棄進入該包
    廂內，而將該包廂外之物件恣意翻動及噴灑滅火器乾粉後才
    離去，告訴人己○○因此一自行跳樓逃離行為而受有左小腿
    撕裂傷，其後再因此一事故而衍生精神官能性憂鬱症、告訴
    人癸○○亦因此一事故而衍生長期性創傷後壓力疾患一情，
    已據告訴人即證人己○○、癸○○分別於本院審理中就上情
    經過結證證述明確在卷（參見本院卷卷一第二一四—二四四
    頁），核與證人辛○○、戊○○、子○分別於警詢、偵查及
    本院審理中所證述之情節大致相符（參見九十七年度偵字第
    九九三六號偵卷第三七—三八、四四—四五、三三一—三三
    三頁、本院卷卷二第二六—三二頁），並有告訴人己○○所
    提出之財團法人亞東紀念醫院診斷證明書三份、告訴人癸○○所提出之財團法人亞東紀念醫院診斷證明書二份、現場照
    片六張、財團法人亞東紀念醫院九十七年十一月二十八日亞
    歷字第0976410784號函所附之告訴人己○○、癸○○相關病
    歷資料等件在卷可參（參見九十七年度真字第九九三六號偵
    卷第二九—三十、三四—三六、四九—五一頁、本院卷卷一
    第一一一—一七九頁），衡以證人己○○、癸○○二人與被
    告丙○○、乙○○、丁○○、甲○○、庚○○五人雖因本件
    事故致生相關民、刑事訴訟糾紛，然渠等雙方在此之前並無
    任何仇恨怨懟，另證人辛○○、戊○○、子○三人亦與被告
    丙○○、乙○○、丁○○、甲○○、庚○○五人毫無恩怨情
    仇，是證人己○○、癸○○、辛○○、戊○○、子○等人實
    無甘冒偽證罪責，故意設詞誣陷被告丙○○、乙○○、丁○○、甲○○、庚○○五人之理！且證人己○○、癸○○、辛○○、戊○○、子○等人各自所述上開事故經過情節又大致
    吻合，是足認證人己○○、癸○○、辛○○、戊○○、子○
    等人上開所述本件事故經過情節應為可採，且堪信屬實，縱
    證人己○○、癸○○二人於警詢及偵審中所述除了對被告丙○○之印象較為深刻，而對其餘在場之七人較無印象，然依
    其二人所述，仍可確認與被告丙○○同為在場之其餘七人，
    均無任何一人在場勸架，而係紛紛加入圍毆告訴人己○○、
    癸○○二人之行列，而在場勸架者亦當為其餘之店內服務生
    而已。
二、訊據被告丙○○坦認有前開傷害告訴人己○○、癸○○之事
    實（參見本院卷卷一第六二頁），核與證人己○○、癸○○
    、辛○○、戊○○、子○分別於警詢及偵審中所證述之情節
    大致相符，並有告訴人己○○所提出之財團法人亞東紀念醫
    院診斷證明書三份、告訴人癸○○所提出之財團法人亞東紀
    念醫院診斷證明書二份、現場照片六張、財團法人亞東紀念
    醫院九十七年十一月二十八日亞歷字第0976410784號函所附
    之告訴人己○○、癸○○相關病歷資料等件在卷可參。綜上
    所述，足認被告丙○○對本件傷害犯行之自白核與事實相符
    ，應可採為論罪科刑之依據。至被告乙○○、丁○○、甲○○、庚○○則均矢口否認有何傷害告訴人己○○、癸○○二
    人之犯行，被告乙○○辯稱：我吃到一半我去包廂外面上廁
    所，包廂裡面沒有廁所，回來的時候走到包廂外面時接著電
    話，轉身看到丙○○站在包廂門口也在講電話，我講完電話
    先進去包廂，如何發生衝突我不太知道，裡面很亂，好像聽
    到什麼帶小姐出場，但是不合就起衝突，不知道是哪個人要
    帶小姐出場，我不知道何人先動手打小姐，三、四個男生拉
    一個女生，我過去叫他們不要打，要把他們拉開，至於何人
    在拉我沒有印象。之後我就先走了，我也沒有看到有人拿酒
    瓶砸被害人，我在場的時候沒有聽到有人說「打給他們死」
    ，我走之前我有看到一個男的服務生進來勸架，我就跑到大
    廳等待他們，後來他們都還沒出來，我自己就先走了，後來
    的事情我不清楚，有無人拿滅火器我沒有看到，我是自己回
    家的云云；被告丁○○辯稱：我否認檢察官所起訴之犯罪事
    實。當天我印象我是跟朋友去去臺中，所以我應該沒有在場
    ，不清楚這件衝突的事情。當時朋友有一台車要賣，所以我
    跟他一起去，應該是那天下午去的，回來臺北的時候應該已
    經是隔天凌晨了云云；被告甲○○則以：後來晚上十一點時
    我又過去，因為我要走時，丙○○跟我說還要第二攤地點可
    能是在「來來餐廳」的二樓，那時候是在海產店吃飯時丙○○跟我說的，我一上去就在包廂門口遇到丙○○，他就說我
    怎麼這麼晚才到，包廂的門就打開，就一個鍋子飛出來了，
    差點砸到我的臉，看裡面的樣子很混亂，之後我就下樓回家
    了，我沒有參一腳，我是一個人去。我站在包廂門口看裡面
    ，當時看到一個男服務生站在門口，我就馬上下樓，所以裡
    面誰打誰我沒有看到，我下樓之後就回家了。後來裡面什麼
    事情我不清楚，我沒有打人云云置辯；被告庚○○亦以：當
    時看到起衝突，店裡的服務生進來，大家就打起來，當時我
    不知道原因，我距離人群比較遠，因為我在睡覺，但我有跟
    店裡的服務生打架，我沒有打女的被害人，也沒有拉扯女的
    被害人，打完之後大家就散了，印象中我只有跟少爺打，我
    沒有印象其他的被告有打架，丁○○當時不在場，打完後大
    家就各自離開云云置辯。
三、然查，被告乙○○、丁○○、甲○○、庚○○固均否認本件
    傷害犯行，並各以前揭情詞置辯。惟本件首要審究之點，即
    在於被告乙○○、丁○○、甲○○、庚○○四人是否係與被
    告丙○○於案發當時同為在場八人中之一，如可認定其係案
    發當時在場之人，則本院於前述一、中依相關人證及書證所
    採擇認定之犯罪事實，亦即，於案發當時與被告丙○○同為
    在場之八人，均為本件參與圍毆告訴人己○○、癸○○二人
    之犯罪行為人，則此等犯罪行為人自無從解免本件傷害犯行
    之罪責，茲分述如下：
  (一)被告乙○○雖以前揭：其當時在案發現場係勸架，並未傷害
    告訴人己○○、癸○○云云置辯，惟經本院遍觀被告丙○○
    、丁○○、甲○○、庚○○分別於警詢、偵查中之陳述，抑
    或於本院審理中居於證人地位所為之陳述，均無一人陳述被
    告乙○○有何勸架情形，縱證人戊○○於偵查中曾證述：（
    均問：裡面有聽到一個叫「阿泉」的人？）我進去時聽到他
    們喊不要打，對方也是喝了點酒等語（參見九十七年度偵字
    第九九三六號偵卷第三三二頁），惟此一陳述亦無從認定「
    他們」即係指被告乙○○、丁○○、甲○○、庚○○五人，
    更無從據此而認當係被告乙○○所為。再者，對照被告乙○○於本院審理中陳述：我就跑到大廳等待他們，後來他們都
    還沒出來，我自己就先走了云云，更與被告庚○○於本院審
    理中陳述：打完之後我、丙○○、乙○○一起走等語（均參
    見本院卷卷一第六四、六七頁），相互矛盾齟齬，益見被告
    乙○○前揭所辯，不僅就本件參與圍毆告訴人己○○、癸○○二人之相關人士涉案經過避重就輕，就自身與本件案情牽
    涉程度更係輕描淡寫帶過，是其所辯，顯係事後卸責之詞，
    殊難採信。至其餘被告丙○○、甲○○、庚○○嗣於本院審
    理中居於證人之地位雖亦對自身以外之被告乙○○有無打告
    訴人己○○、癸○○二人各陳述：沒有注意、不清楚、裡面
    一團混亂云云，惟渠等所述，均與本院於前述一、中依相關
    人證及書證所採擇認定之犯罪事實，呈現諸多矛盾齟齬之情
    節，衡情而論，被告等人此等為求自身及協助他人推免罪責
    所為之陳述，均難令本院所得採信。則被告乙○○於案發當
    時既係與被告丙○○同為在場之八人之一，是本院於前述一
    、中依相關人證及書證所採擇認定之犯罪事實，被告乙○○
    應當為本件參與圍毆告訴人己○○、癸○○二人之犯罪行為
    人之一，自無從解免本件傷害犯行之罪責。
  (二)被告丁○○雖亦以：當天我印象我是跟朋友去臺中，所以我
    應該沒有在場，不清楚這件衝突的事情。當時朋友有一台車
    要賣，所以我跟他一起去，應該是那天下午去的，回來臺北
    的時候應該已經是隔天凌晨了云云置辯。惟查，被告丁○○
    於警詢中就此先係陳述：當日我應該至臺中縣買二手車。00
    00000000只使用這支電話云云（參見九十七年度偵字第九九
    三六號偵卷第一０七頁）；於偵查中就此則係陳述：（問：
    970122去來來餐廳？）沒有。（問：當天你去何處？）臺中
    或苗栗，太久忘記。（問：你使用行動？）0000000000。（
    問：去臺中或苗栗做何事？）找朋友云云（參見九十七年度
    偵字第二二一二四號偵卷第二十頁），是觀其於警詢及偵審
    中所述，其於警詢中所陳述內容係指案發當天其自身前往臺
    中縣買中古車一情，然卻又於偵查中陳述案發當天去臺中或
    苗栗找朋友，而無提及買賣中古車情事，於本院審理中復又
    以跟朋友去臺中賣車一節置辯，是其前後三次所述情節已有
    矛盾出入，本有可疑！再者，苟被告丁○○確有與朋友南下
    臺中為車輛買賣情事，自可提出該名朋友之年籍資料，以供
    警、檢或本院調查，以證明其於案發當天不在場情事，同時
    並可還其清白，豈有至今仍無從提供該名朋友之年籍資料以
    供調查以俾還原真相情事！且觀之被告丁○○所使用之行動
    電話門號0000000000號於九十七年一月二十一日起至同年月
    二十二日止之通聯記錄（參見九十七年度偵字第九九三六號
    偵卷第一０八—一０九頁），該門號於九十七年一月二十一
    日下午五時九分三十五秒、同日下午六時二十四分二十七秒
    、同日下午六時三十一分十七秒之發話基地台均位在桃園縣
    八德市一帶，均非被告丁○○所稱之臺中或苗栗一帶，據此
    ，亦難認被告丁○○前揭所辯屬實。又被告庚○○於九十七
    年七月二十七日警詢中已明確陳述：記得包廂內男男女女約
    十多人，包廂內我只認識丙○○、「丁○○」，丙○○其他
    朋友我就不認識了等語（參見九十七年度偵字第二二一二四
    號偵卷第五頁），雖被告庚○○於九十七年八月十九日偵查
    中就此翻異前詞，陳稱：在場有丙○○；剩下不認識。警訊
    中說丁○○有去可能有出入。丁○○不認識云云（參見九十
    七年度偵字第二二一二四號偵卷第二二頁），且於九十八年
    四月十六日本院審理中居於證人之地位亦陳述：認識丁○○
    ，當天丁○○沒有在場。警詢筆錄說丁○○在場是因為當時
    喝酒已經七八分了，我印象中有人介紹一個「阿銓」的人，
    我就以為是丁○○有去，因為喝很多酒了。因為丙○○跟我
    說，我說的是不同人，就是丙○○跟我說，我聽甲○○等其
    他人說他（指被告丁○○）沒有去，所以我可能認錯人了云
    云（參見本院卷卷二第一二三頁反面、第一二四頁正面）。
    綜上以觀，被告庚○○於九十七年七月二十七日警詢中所為
    陳述，距離案發當天已半年有餘，自不可能因案發當天飲酒
    而影響其於半年後所為之陳述，且據被告庚○○於偵查及本
    院審理中所述可知，其於偵查中忽而謂不認識丁○○、於本
    院審理中又謂認識丁○○，又陳述係受被告丙○○、乙○○
    等人所述影響其所稱丁○○有無在場一情，顯見被告庚○○
    於偵查及本院審理中所述，均已受到其他共同被告之干擾及
    污染，均有刻意迴護被告丁○○之情形，自難認其於偵查及
    本院審理中就被告丁○○不在場一節之陳述為可採，且被告
    庚○○前揭於警詢中之陳述，前經檢察官勘驗其於警詢中陳
    述錄音帶結果認：……員警問是否只認識丙○○、丁○○兩
    兄弟？被告答：嗯。員警再問「丁○○」確定有去？被告答
    ：確定。…員警問丙○○兩兄弟有嗎？被告答：有一起去喝
    酒等語，此有臺灣板橋地方法院檢察署九十七年八月十九日
    勘驗筆錄一份在卷可參（參見九十七年度偵字第九九三六號
    偵卷第三三六頁），益見被告庚○○於警詢中陳述所作成之
    情況，並無任何不法方法取供情事，且當係出於被告庚○○
    自由意志下所為之任意性陳述，且較其於偵審中所述具有可
    信之特別情況，又為證明被告丁○○犯本件傷害犯罪事實存
    在所必要，自具有證據能力，且為本院所得採信。至其餘被
    告丙○○、乙○○、甲○○嗣於本院審理中居於證人之地位
    雖亦對自身以外被告丁○○有無在場打告訴人己○○、癸○○二人各陳述：丁○○沒有在場云云，惟渠等所述，均與本
    院於前述一、中依相關人證及書證所採擇認定之犯罪事實，
    呈現諸多矛盾齟齬之情節，衡情而論，被告等人此等為求自
    身及協助他人推免罪責所為之陳述，亦均難令本院所得採信
    。綜上，足認被告丁○○前揭所辯，顯係推諉卸責之詞，不
    足採信。則被告丁○○於案發當時既係與被告丙○○同為在
    場之八人之一，是本院於前述一、中依相關人證及書證所採
    擇認定之犯罪事實，被告丁○○當為本件參與圍毆告訴人己○○、癸○○二人之犯罪行為人之一，自無從解免本件傷害
    犯行之罪責。
  (三)至被告甲○○雖以：後來晚上十一點時我又過去，因為我要
    走時，丙○○跟我說還要第二攤地點可能是在來來餐廳的二
    樓，那時候是在海產店吃飯時丙○○跟我說的，我一上去就
    在包廂門口遇到丙○○，他就說我怎麼這麼晚才到，包廂的
    門就打開，就一個鍋子飛出來了，差點砸到我的臉，看裡面
    的樣子很混亂，之後我就下樓回家了，我沒有參一腳，我是
    一個人去。我站在包廂門口看裡面，當時看到一個男服務生
    站在門口，我就馬上下樓，所以裡面誰打誰我沒有看到，我
    下樓之後就回家了。後來裡面什麼事情我不清楚，我沒有打
    人云云置辯。經查，本件案發當時係九十七年一月二十二日
    凌晨一時五十分許，已據告訴人即證人己○○、癸○○分別
    於本院審理中證述明確，亦為被告丙○○於警詢及偵審中所
    自承在卷，且被告丙○○於本院準備程序中亦陳述：當時甲○○亦在二樓包廂內喝酒、唱歌等語，被告乙○○於本院準
    備程序中亦陳述：「拐六」（即被告甲○○）在包廂裡等語
    （均參見本院卷卷一第六二、六四頁），是被告丙○○、乙○○此等於準備程序中之陳述，係經本院當庭隔離被告五人
    後各自所為之陳述，又無不正方法取供情事，所受其他共同
    被告干擾及影響程度自較為低，自可認此等部分陳述係出於
    任意性，而具有證據能力，可為本院所得採為認定被告甲○○犯本件傷害犯罪之依據。是本件事故當係於九十七年一月
    二十二日凌晨一時五十分此一時點前後數分鐘所發生一節，
    自堪認定，則被告甲○○所辯係於晚上十一點才又過去，一
    打開包廂就有一個鍋子飛出，所以就下樓回家云云，顯與本
    件案發時間不符，自可認其所述到場目擊經過均無非係避重
    就輕及推諉圖卸之詞，均不足採。至其餘被告丙○○、乙○○、庚○○嗣於本院審理中居於證人之地位雖亦對自身以外
    被告甲○○有無在場打告訴人己○○、癸○○二人各陳述：
    沒有印象、好像在起衝突前就先走了云云，惟渠等所述，均
    與本院於前述一、中依相關人證及書證所採擇認定之犯罪事
    實，呈現諸多矛盾齟齬之情節，衡情而論，被告等人此等為
    求自身及協助他人推免罪責所為之陳述，亦均難令本院所得
    採信。至被告甲○○所使用之行動電話門號0000000000號於
    九十七年一月二十一日晚間七時五十九分起至晚間八時二十
    九分止之間雖與被告丙○○有十六通雙向電話通聯記錄，然
    此至多不過顯示被告甲○○於該段期間有離開該案發現場情
    事，然本件案發時點既係九十七年一月二十二日凌晨一時五
    十分許前後數分鐘間，則被告甲○○於該時既已回到案發現
    場包廂內與被告丙○○等人一同飲酒，則該等通聯記錄亦無
    從據為被告甲○○有利之認定，併予敘明。綜上，足認被告
    甲○○前揭所辯，顯係推諉卸責之詞，不足採信。則被告甲○○於案發當時既係與被告丙○○同為在場之八人之一，是
    本院於前述一、中依相關人證及書證所採擇認定之犯罪事實
    ，被告甲○○當為本件參與圍毆告訴人己○○、癸○○二人
    之犯罪行為人之一，自無從解免本件傷害犯行之罪責。
  (四)至被告庚○○雖以：當時看到起衝突，店裡的服務生進來，
    大家就打起來，當時我不知道原因，我距離人群比較遠，因
    為我在睡覺，但我有跟店裡的服務生打架，我沒有打女的被
    害人，也沒有拉扯女的被害人，打完之後大家就散了，印象
    中我只有跟少爺打云云置辯。惟被告丙○○於本院準備程序
    中已陳述：好像是庚○○也有打我打的那個被害人（指己○○）等語（參見本院卷卷一第六三頁），是被告丙○○此一
    於準備程序中之陳述，係經本院當庭隔離被告五人後各自所
    為之陳述，又無不正方法取供情事，所受其他共同被告干擾
    及影響程度自較為低，自可認此一部分陳述係出於任意性，
    而具有證據能力，可為本院所得採為認定被告庚○○犯本件
    傷害犯罪之依據。準此可認，被告庚○○前揭所辯，不僅就
    本件參與圍毆告訴人己○○、癸○○二人之相關人士涉案經
    過避重就輕，就自身與本件案情牽涉程度更係輕描淡寫帶過
    ，是足認其所辯，顯係事後卸責之詞，殊難採信。至其餘被
    告丙○○、乙○○、甲○○嗣於本院審理中居於證人之地位
    雖亦對自身以外之被告庚○○有無打告訴人己○○、癸○○
    二人各陳述：沒有注意、不清楚、裡面一團混亂云云，惟渠
    等所述，均與本院於前述一、中依相關人證及書證所採擇認
    定之犯罪事實，呈現諸多矛盾齟齬之情節，衡情而論，被告
    等人此等為求自身及協助他人推免罪責所為之陳述，均難令
    本院所得採信。則被告庚○○於案發當時既係與被告丙○○
    同為在場之八人之一，是本院於前述一、中依相關人證及書
    證所採擇認定之犯罪事實，被告庚○○當為本件參與圍毆告
    訴人己○○、癸○○二人之犯罪行為人之一，自無從解免
    本件傷害犯行之罪責。
  (五)綜上所述，足認被告乙○○、丁○○、甲○○、庚○○四人
    前揭所辯，均屬事後避重就輕推諉圖卸之詞，殊無可採。從
    而，渠等四人與被告丙○○就傷害告訴人己○○、癸○○二
    人犯行，均具有犯意聯絡及行為分擔，自堪認定。
四、公訴意旨雖認被告丙○○、乙○○、丁○○、甲○○、庚○○五人係基於殺人之犯意，而對告訴人己○○、癸○○為上
    開行為，是其五人所為係犯刑法第二百七十一條第二項、第
    一項之殺人未遂罪云云。惟按殺人未遂與傷害之區別，應以
    有無殺意為斷，其受傷之多寡，及是否為致命部位，有時雖
    可藉為認定有無殺意之心證，究不能據為絕對標準。亦即，
    殺人罪之成立，須具有使人生命喪失之故意與實施殺害之行
    為。故殺人與傷害之區別，當以下手殺害之時是否明知或預
    見足以致人於死為斷。至被害人受傷部位如何，犯人所用兇
    器如何，雖可供認定事實之資料，究不能為殺人之絕對標準
    。是不能僅因被害人受傷之位置係屬人體要害，即認定加害
    人自始即有殺害被害人之犯意（最高法院四十七年度台上字
    第一一五七號、五十二年度台上字第九三號、九十四年度台
    上字第六八五七號判決要旨可資參照）。準此，行為人於行
    為當時，主觀上是否有殺人之故意，除應斟酌其使用之兇器
    種類、攻擊之部位、行為時之態度、表示外，尚應深入觀察
    行為人與被害人之關係、衝突之起因、行為當時所受之剌激
    、下手力量之輕重，被害人受傷之情形及行為事後之態度等
    各項因素綜合予以研析。經查：
  (一)訊據被告丙○○、乙○○、丁○○、甲○○、庚○○五人均
    堅詞否認有何殺人之犯意，且參之本件事故衝突之起因乃係
    告訴人己○○拒絕與被告丙○○出場所致，如此以觀，被告
    五人與告訴人己○○、癸○○於事發前實無深仇大恨，而有
    欲致告訴人己○○、癸○○致死之動機，被告丙○○上開所
    為無非係因遭拒絕而惱羞成怒所致，至其餘被告乙○○、丁○○、甲○○、庚○○四人亦無非係為幫發起飲宴之東道主
    即被告丙○○出氣進而出手圍毆告訴人己○○、癸○○之情
    所致。
  (二)再者，告訴人己○○、癸○○二人遭被告五人徒手圍毆之傷
    勢為告訴人己○○受有腦震盪、左頸挫傷、雙下肢多處擦傷
    之傷害、告訴人癸○○受有左胸、左眼、左背部及頭部多處
    挫傷之傷害，至於告訴人己○○所受之左小腿撕裂傷則係其
    自行決定跳樓所致，並非被告五人圍毆傷害所造成，此據告
    訴人即證人己○○、癸○○二人於本院審理中證述明確在卷
    ，並有其二人所提出之財團法人亞東紀念醫院診斷證明書共
    五份在卷可參。衡情以觀，被告五人於本件中均係以徒手毆
    打告訴人己○○、癸○○二人為主要攻擊手段，縱其間有人
    持一酒瓶砸向告訴人癸○○，然該酒瓶亦僅一次投擲為之，
    而非遭被告五人持續持之用以攻擊告訴人己○○、癸○○二
    人。準此以觀，倘被告五人於案發當時果有致告訴人己○○
    、癸○○二人於死地之殺人犯意，自可持該包廂內之桌椅、
    餐盤等堅硬、尖銳之物持續攻擊告訴人己○○、癸○○二人
    ，實無僅有徒手圍毆並於毆打告一段落後離開包廂之理！且
    以被告五人均為身形壯碩之成年男子，苟有致告訴人己○○
    、癸○○二人於死之殺人犯意，告訴人己○○、癸○○亦非
    僅有受到如前述診斷證明書所載之己○○受有腦震盪、左頸
    挫傷、雙下肢多處擦傷之傷害、癸○○受有左胸、左眼、左
    背部及頭部多處挫傷之傷害，縱在場雖有人揚言「打給他們
    死」等語，然此等言語亦常為相關傷害犯罪之行為人所常用
    以助勢之言詞，亦無從據此即認被告五人確有殺人之犯意。
    況告訴人己○○、癸○○二人於案發當天經送醫急診之情況
    ，亦經財團法人亞東紀念醫院函覆稱：洪君（指己○○）、
    黃君（指癸○○）至本院急診時並無急性之生命危險……一
    節，亦有財團法人亞東紀念醫院九十七年十一月二十八日亞
    歷字第0976410784號函一紙在卷可憑。準此，更難認被告五
    人於案發當時對告訴人己○○、癸○○二人所造成之傷害係
    出於殺人犯意而為之。又被告丙○○等人雖有自外面取得乾
    粉滅火器，並以之撞擊包廂門而欲進入包廂內，然被告丙○○等人並無成功撞開該包廂之門而進入，於此，亦無從據此
    即率而認定被告丙○○等人一旦撞開包廂之門進入後，係欲
    持該乾粉滅火器繼續攻擊或砸向告訴人己○○、癸○○二人
    ，或僅係持之用以撞開包廂之門抑或撞開包廂之門用以噴灑
    乾粉之用，縱證人戊○○、告訴人己○○因聽聞此一撞擊聲
    進而心生恐懼致跳樓逃離，然此亦為其二人自行判斷所致，
    並非被告丙○○等人用以逼迫其二人跳樓逃離。至告訴人己○○其後患有精神官能性憂鬱症、告訴人癸○○亦患有長期
    性創傷後壓力疾患等精神疾病，然此均難謂係被告五人之上
    開行為所直接導致。
  (三)綜上所述，被告五人雖有共同圍毆毆打告訴人己○○、癸○○二人，致告訴人己○○受有腦震盪、左頸挫傷、雙下肢多
    處擦傷之傷害、告訴人癸○○受有左胸、左眼、左背部及頭
    部多處挫傷之傷害之事實，惟依告訴人即證人己○○、癸○○上述證言、相關書證及情況證據判斷，本件尚無從遽認被
    告五人係出於殺人之犯意而為之。此外，復查無其他積極證
    據可資證明被告五人係基於殺人之犯意殺害告訴人己○○、
    癸○○二人而不遂之行為，是被告五人均辯稱其等並無殺人
    犯意一情，尚屬可採。
五、核被告丙○○、乙○○、丁○○、甲○○、庚○○所為，均
    係犯刑法第二百七十七條第一項之普通傷害罪。公訴意旨認
    被告丙○○、乙○○、丁○○、甲○○、庚○○均係犯刑法
    第二百七十一條第二項、第一項之殺人未遂罪嫌，尚有未洽
    ，惟起訴事實與本院所審理之基本社會事實要屬同一，本院
    自應予審理，並變更起訴法條，併此敘明。又被告丙○○、
    乙○○、丁○○、甲○○、庚○○與其餘真實姓名年籍不詳
    之成年男子三人就上開傷害犯行，具有犯意聯絡及行為分擔
    ，均為共同正犯。又被告丙○○、乙○○、丁○○、甲○○
    、庚○○各以一行為毆打告訴人己○○、癸○○成傷，觸犯
    二普通傷害罪，各為想像競合犯，均應依刑法第五十五條之
    規定，各從一普通傷害罪處斷。又被告丙○○前因違反廢棄
    物清理法案件，經臺灣苗栗地方法院以八十九年度訴字第一
    四九號判處有期徒刑一年、緩刑三年確定，嗣經撤銷緩刑；
    又因違反廢棄物清理法案件，經臺灣高等法院以九十一年度
    上訴字第一三四一號判處有期徒刑一年二月確定，嗣經臺灣
    高等法院以九十三年度聲字第四九六號裁定定其應執行有期
    徒刑二年一月確定，於九十四年十一月十六日假釋出監交付
    保護管束，至九十五年三月十七日因假釋期滿未經撤銷而視
    為執行完畢。被告庚○○曾因過失致人於死案件，經臺灣高
    等法院以九十二年度交上易字第五一四號判處有期徒刑九月
    確定，於九十四年一月十六日縮刑期滿執行完畢，此有其二
    人之臺灣高等法院被告前案紀錄表各一份附卷可參，其二人
    前受有期徒刑之執行完畢，於五年以內各故意再犯本件最重
    本刑有期徒刑以上之罪，各為累犯，均應依刑法第四十七條
    第一項規定，各加重其刑。爰審酌被告五人僅因告訴人己○○拒絕與被告丙○○出場之細故，竟共同出手圍毆告訴人己○○、癸○○二人成傷，行為誠屬惡劣，惟念及被告五人於
    本院審理中已表示願意賠償告訴人己○○、癸○○二人共新
    臺幣一百萬元至一百五十萬元之相關損害賠償費用，然仍不
    為告訴人己○○、癸○○二人所能接受而無法達成和解，尚
    足認被告五人犯後尚見悔意，態度難謂不佳，以及本件被告
    五人各自犯罪之情節、程度、告訴人己○○、癸○○二人各
    自所受之傷害、犯罪之動機、目的、手段等一切情狀，各量
    處如主文所示之刑，被告乙○○、丁○○、甲○○部分並均
    諭知易科罰金之折算標準，以資懲儆。
據上論斷，依刑事訴訟法第二百九十九條第一項前段、第三百條
，刑法第二十八條、第二百七十七條第一項、第五十五條、第四
十七條第一項、第四十一條第一項前段，刑法施行法第一條之一
，判決如主文。
本案經檢察官蘇振文到庭執行職務。
中    華    民    國    98    年    6     月    10    日
                  刑事第五庭    審判長法  官  胡堅勤
                                      法  官  盧軍傑
                                      法  官  林家賢
上列正本證明與原本無異。
如不服本判決，應於判決送達後十日內，向本院提出上訴書狀，
並應敘述具體理由；其未敘述上訴理由者，應於上訴期間屆滿後
二十日內向本院補提理由書（均須按他造當事人之人數附繕本）
「切勿逕送上級法院」。
                                      書記官  林政良
中    華    民    國    98    年    6     月    10    日
附錄本判決論罪科刑法條：
刑法第二百七十七條第一項：
傷害人之身體或健康者，處三年以下有期徒刑、拘役或一千元以
下罰金。


司法院資訊處製作；財團法人民間司法改革基金會備份。
